臺灣高雄地方法院民事裁定
109年度消債更字第396號
聲  請  人  李佩芬  
0000000000000000

0000000000000000

上列當事人因消費者債務清理事件聲請更生，本院裁定如下：
    主  文
聲請人李佩芬自中華民國一一○年三月三日下午四時起開始更生
程序。
命司法事務官進行本件更生程序。
    理  由
一、聲請意旨略以：伊無力清償債務，雖曾依消費者債務清理條
    例向兆豐銀行提出前置協商但不成立，而於民國109年10月2
    1日聲請更生等語。
二、按債務人不能清償債務或有不能清償之虞者，得依本條例所
    定更生或清算程序，清理其債務。債務人無擔保或無優先權
    之本金及利息債務總額未逾新臺幣（下同）12,000,000元者
    ，於法院裁定開始清算程序或宣告破產前，得向法院聲請更
    生。法院開始更生程序之裁定，應載明其年、月、日、時，
    並即時發生效力。法院裁定開始更生或清算程序後，得命司
    法事務官進行更生或清算程序，必要時得選任律師、會計師
    或其他適當之自然人或法人一人為監督人或管理人。消費者
    債務清理條例（下稱消債條例）第3條、第42條第1項、第45
    條第1項及第16條第1項分別定有明文。
三、經查：
  ㈠聲請人曾向兆豐銀行提出前置協商但不成立乙節，有兆豐銀
    行出具之前置協商不成立通知書（卷第16頁）可證，依消費
    者債務清理條例施行細則第44條之3規定，聲請人於前置協
    商不成立後聲請更生，應屬合法。
  ㈡次查，聲請人於107年及108年度申報所得均為0元，然其自陳
    向本院聲請更生前2年內有薪資所得共600,000元，名下無財
    產，勞工保險於97年11月4日退保，另有台灣人壽1張保單解
    約金9,097元。又聲請人自陳107年10月至109年2月打零工，
    工作內容有洗碗、雜貨店收銀人員、上貨人員或公司行政人
    員，工作地點有新光三越三多店，每月薪資為25,000元領現
    ，109年3月起於滬豐食品行擔任外場服務員，並提出薪資證
    明109年8月至10月每月僅領取固定薪資25,000元，未領取社
    會局補助，2名成年子女均未給付聲請人扶養費等情，有財
    產及收入狀況說明書（卷第4至5頁）、債權人清冊（卷第6
    頁）、財政部高雄國稅局107年度綜合所得稅各類所得資料
    清單及總歸戶財產查詢清單（卷第8至9頁）、財團法人金融
    聯合徵信中心前置協商專用債權人清冊（卷第11至12頁）、
    信用報告（卷第14頁）、勞工保險被保險人投保資料表（卷
    第15頁）、戶籍謄本（卷第17頁）、在職證明書（卷第18頁
    ）、高雄市政府社會局社會福利資訊料查詢表（卷第30至31
    頁）、台灣人壽保險股份有限公司函（卷第38頁）、109年
    薪資證明（卷第41頁）、存摺（卷第62至63頁）、收入切結
    書（卷第64頁）、商業保險投保資料查詢結果表（卷第67頁
    ）、108年度稅務電子閘門財產所得調件明細表（卷第77頁
    ）在卷可參，而本院依職權就聲請人之薪資資料函詢滬豐食
    品行迄未獲回覆（參卷第29頁送達證書），審酌上情，認為
    核算聲請人目前償債能力之基礎以每月25,000元為基準。
  ㈢關於聲請人個人日常必要支出部分，按債務人必要生活費用
    ，以最近1年衛生福利部或直轄市政府所公告當地區每人每
    月最低生活費1.2倍定之，消債條例第64條之2第1項定有明
    文。查衛福部社會司所公告110年度高雄市最低生活費為13,
    341元，其1.2倍為16,009元，又該最低生活費用之標準，係
    照當地最近1年平均每人消費支出60％訂定，依其基準之家庭
    收支調查報告調查表格式所示有關經常性支出之調查項目，
    包括利息支出、食品、衣著、房租及水費、電費、醫療保健
    、交通、娛樂、教育等，已涵蓋聲請人所陳報之支出項目；
    因聲請人居住於配偶張純典名下房屋，且於財產及收入狀況
    說明書並未列載房屋支出，堪認聲請人客觀上應無房屋費用
    支出，故於計算聲請人個人每月必要生活費時，即應自前開
    已包括聲請人居住費用在內，扣除相當於房租支出所佔比例
    約24.36%，避免重複計列費用，則扣除居住費用後，聲請人
    每月必要生活費為12,109元【計算式：16,009－（16,009×24
    .36%）＝12,109】。
  ㈣至扶養費支出部分，聲請人主張扶養未成年參女，每月扶養
    費10,000元。經查，聲請人與配偶張純典育有之參女張○珺
    係90年10月生，現就讀輔英科大，107年及108年度申報所得
    均為0元，名下無財產，無投保勞工保險，未領取社會局補
    助等情，有戶籍謄本、所得資料及財產查詢清單、勞工保險
    被保險人投保資料表、存摺、學生證、高雄市政府社會局社
    會福利資訊料查詢表在卷可參（卷第17頁、第36至37頁、第
    45至46頁、第52至55頁），聲請人陳稱參女目前一年級，預
    計113年6月畢業、無打工收入等語（卷第40頁），本院認張
    ○珺尚未成年且就學中，復無申報所得及財產，客觀上尚須
    受扶養。又扶養費用數額部分，按受扶養者之必要生活費用
    ，準用第1項規定計算基準數額，並依債務人依法應負擔扶
    養義務之比例認定之，消債條例第64條之2第2項亦有明定。
    本院考量張○珺應與聲請人同無房屋費用支出，是應自其必
    要生活費用中扣除相當於房租支出所佔比例（110年度高雄
    市每人每月不含房屋支出之必要生活費12,109元），復衡酌
    聲請人之配偶張純典任職正新保全股份有限公司，名下有1
    房1地（即戶籍址）及1部汽車，107年及108年度申報所得各
    為403,065元、387,757元（均為薪資所得），換算108年度
    平均每月薪資為32,313元（計算式：387,757÷12＝32,313，
    小數點以下四捨五入；下同），有張純典之服務證明單、勞
    保局電子閘門投保紀錄、所得資料及財產查詢清單可參（卷
    第47至51頁），考量聲請人與配偶平均每月收入略有差距，
    認聲請人與配偶應各依其經濟能力分擔參女扶養費，則聲請
    人應分攤比例約為44％【計算式：25,000÷（25,000＋32,313
    ）≒0.44】，從而，其等參女每月生活所必需即扶養費由聲
    請人分攤44％即5,328元（計算式：12,109×44％＝5,328），聲
    請人主張逾上開核算數額部分，難認可採。
  ㈤綜上所述，以聲請人現每月收入25,000元為其償債能力基準
    ，扣除個人必要生活費12,109元及參女扶養費5,328元後，
    餘7,563元，而聲請人目前負債總額為1,985,866元（參聯徵
    中心債權人清冊，包含：兆豐銀行、台北富邦銀行、中國信
    託銀行、立新資產公司、滙誠第二資產公司），扣除台灣人
    壽保險解約金9,097元，以聲請人每月所餘按月攤還結果，
    需約22年【計算式：（1,985,866－9,097）÷7,563÷12≒21.8
    】始能清償完畢，應認其已不能清償債務。此外，聲請人無
    擔保或無優先權之債務總額未逾12,000,000元，且無消債條
    例第6條第3項、第8條或第46條各款所定駁回更生聲請之事
    由存在，則聲請人聲請更生為有理由，應予准許，爰命司法
    事務官進行本件更生程序。
四、依消債條例第11條第1項、第45條第1項，裁定如主文。
中　　華　　民　　國　　110 　年　　3 　　月　　3 　　日
                  民事庭　法　官　  賴寶合
以上正本係照原本作成。
本裁定不得抗告。
中　　華　　民　　國　　110 　年　　3 　　月　　3 　　日
                          書記官    胡美儀